臺灣桃園地方法院民事裁定
111年度監宣字第813號
聲  請  人  張聰明  
相  對  人  張葉鳳美

關  係  人  張沈金蘭
上列聲請人對於相對人聲請監護宣告事件，本院裁定如下：
    主    文
宣告張葉鳳美（女，民國00年0月00日生，身分證統一編號：Z00
0000000號）為受監護宣告之人。
選定張聰明（男，民國00年0月00日生，身分證統一編號：Z0000
00000號）為受監護宣告之人張葉鳳美之監護人。
指定張沈金蘭（女，民國00年0月0日生，身分證統一編號：Z000
000000號）為會同開具財產清冊之人。
聲請程序費用由受監護宣告之人張葉鳳美負擔。
    理    由
一、按「對於因精神障礙或其他心智缺陷，致不能為意思表示或
    受意思表示，或不能辨識其意思表示之效果者，法院得因本
    人、配偶、四親等內之親屬、最近一年有同居事實之其他親
    屬、檢察官、主管機關或社會福利機構之聲請，為監護之宣
    告」、「受監護宣告之人應置監護人」、「法院為監護之宣
    告時，應依職權就配偶、四親等內之親屬、最近一年有同居
    事實之其他親屬、主管機關、社會福利機構或其他適當之人
    選定一人或數人為監護人，並同時指定會同開具財產清冊之
    人。法院為前項選定及指定前，得命主管機關或社會福利機
    構進行訪視，提出調查報告及建議。監護之聲請人或利害關
    係人亦得提出相關資料或證據，供法院斟酌」、「法院選定
    監護人時，應依受監護宣告之人之最佳利益，優先考量受監
    護宣告之人之意見，審酌一切情狀，並注意下列事項：一、
    受監護宣告之人之身心狀態與生活及財產狀況。二、受監護
    宣告之人與其配偶、子女或其他共同生活之人間之情感狀況
    。三、監護人之職業、經歷、意見及其與受監護宣告之人之
    利害關係。四、法人為監護人時，其事業之種類與內容，法
    人及其代表人與受監護宣告之人之利害關係」，民法第14條
    第1項、第1110條、第1111條、第1111條之1分別有明定。
二、聲請意旨略以：聲請人及關係人分別為相對人之子及媳婦女
    。相對人於民國111年9月15日因失智症，致不能為意思表示
    或受意思表示，或不能辨識其意思表示之效果。為此，爰依
    民法第14條第1項、第1110條、第1111條及家事事件法第164
    條規定，聲請准予對相對人為監護宣告，並指定聲請人為相
    對人之監護人等語。
三、經查，聲請人主張之上揭事實，業據提出戶籍謄本、聯新國
    際醫院診斷證明書等件為證，並經本院調閱相關戶籍資料附
    卷為憑。又經本院前往聯新國際醫院勘驗相對人之精神狀況
    ，於鑑定人陳修弘醫師面前點呼及詢問相對人年籍資料，相
    對人對點呼有反應，對於本院詢問其生日及身分證字號則分
    別回稱「我不知道，你記得就好」、「沒有做什麼事情」，
    可以認出在場之聲請人為其子，但稱聲請人姓名為「聰敏」
    ，經詢問「3＋7＝？」，則回稱「不要」，過程中意識清醒，
    對問題均有反應，但多數答非所問；聲請人在場表示，為協
    助處理相對人另名子女過世之後續事宜，故為本件聲請等語
    （見本院卷第33頁及其背面）。而鑑定人陳修弘醫師提出鑑
    定報告記載略以：「八、身體狀況：㈠身體檢查：鑑定時脈
    博數為每分鐘七十二次，呼吸數為每分鐘十五次，身體狀況
    尚稱良好，身體理學檢查無具精神病理意義之特殊發現。㈡
    神經學檢查：無特殊具精神病態意義之異常發現。㈢心理衡
    鑑：短式智能狀態檢查（MMSE）與臨床失智症評分量表（CD
    R）：MMSE以接受教育程度2年以下及80歲以上之切截分數為
    參考標準（切截分數＝13/14），個案得分為3分，低於切截
    分數，表示目前已有明顯之認知功能障礙存在，且已影響到
    日常生活功能。CDR結果評定為2（中度失智），個案在各領
    域中皆為中度的受損表現，嚴重記憶力喪失，只記得很熟的
    事情，無法記得新事物，對時地定向感經常有嚴重的困難，
    解決問題及分析事物異同有嚴重困難，社交判斷有障礙，無
    法獨立處理家庭外事務但外表看起來正常，侷限的興趣勉強
    維持，大小便失禁，生活自理需他人大量協助。㈣精神狀態
    檢查：個案可緩步行走，身形偏瘦，精神正常，談及小兒子
    時情緒較為激動。晤談時，態度配合，有適當眼神接觸，口
    語表達簡短，說話較不流暢（患有失語症狀）。離開時，可
    被動回應打招呼。個案說不出自己的姓名（應為失語症狀）
    、不記得生日、不知道住址、不記得年紀（只說很多歲）、
    可說出兒子及孫子的姓名、可認得陪同3位家人、知道子女
    數、知道與誰同住、知道小兒子今年過世。不知道臺灣總統
    是誰（男女也不知道），對於物品相似性為何及約會快遲到
    該如何處理均沒有明確回答。九、鑑定結果：據病歷記載、
    家屬陳述、鑑定當日訪談及心理衡鑑之綜合判斷，個案目前
    在整體認知功能上呈現顯著的受損，MMSE為3（切截分數為1
    3/14）、CDR為2（中度失智），致不能為意思表示或受意思
    表示，或不能辨識其意思表示之效果」等語，有聯新國際醫
    院於111年11月25日以聯新醫字第2022110164號函所附之精
    神鑑定報告書在卷可稽（見本院卷第41頁背面至第42頁）。
    審酌相對人因失智及失語症，已致不能為意思表示或受意思
    表示或不能辨識其意思表示之效果，聲請人向本院聲請對相
    對人為監護宣告，核無不合，應予准許。
四、次查，就本件適宜由何人擔任監護人及會同開具財產清冊之
    冊之人部分：
    ㈠經本院囑請桃園市社會工作師公會對兩造及關係人進行訪
      視，該公會於111年11月25日以桃林字第111826號函檢附
      監護（輔助）宣告調查訪視報告記載略以：「
    1.需求評估：⑴相對人罹患失智症，領有第一類輕度身心障
      礙證明。訪視當天相對人具自主行動能力，外出時需使用
      雨傘輔助，眼神可聚焦，具口語表達能力，可正確回應其
      個人婚姻關係、子女數、與聲請人同住及可辦別左手和紅
      色，與告知其與聲請人和關係人之關係，但無法說出其二
      位之姓名，以及個人姓名、年紀、訪視當日日期及現住所
      位置。評估相對人受疾病影響，以致相對人的記憶、思考
      及理解力等能力不足，而有仰賴他人協助處理個人事務之
      需。⑵聲請人表示，為能合法代替相對人處理日後事務，
      故向法院聲請監護(輔助)宣告。
    2.建議：本案之聲請人張聰明先生為相對人長子，關係人張
      沈金蘭女士為相對人長媳，相對人目前與聲請人一家同住
      ，主要由關係人協助照顧相對人日常生活起居，並由聲請
      人陪同就醫，而相對人事務均由聲請人主責處理，如：醫
      療照護安排、證件保管以及身心障礙證明鑑定等，並由關
      係人適時協助。相對人伙食及日常生活用品均與聲請人一
      家共同使用，較難單獨計算費用，而相對人目前所有開銷
      含醫療費用則由聲請人以個人收入支付之。經訪視聲請人
      張聰明先生具擔任監護(輔助)人意願，關係人張沈金蘭女
      士具擔任會同開具財產清冊之人意願。而訪視現場，訪員
      詢問相對人是否同意由聲請人與關係人協助相對人處理事
      務，相對人口頭回應『可以』。據聲請人張聰明先生表示相
      對人孫女張伊婷女士、相對人孫子張屹隆先生均知悉且同
      意本案之聲請，亦同意選(指)任聲請人張聰明先生為監護
      (輔助)人人選及選(指)任關係人張沈金蘭女士為會同開具
      財產清冊之人人選。綜合評估，相對人受照顧現況未見不
      適當之處，聲請人與關係人的陳述未見明顯不適任之消極
      原因，惟仍請鈞院以相對人最佳利益為考量，並參酌相關
      事證後予以綜合裁量之」等語，有該調查訪視報告附卷供
      參（見本院卷第34頁背面）。
    ㈡聲請人、關係人於本院訊問時表示同意分別擔任相對人之
      監護人及會同開具財產清冊之人（見本院卷第34頁），依
      戶籍謄本所示，相對人另名子女已於111年8月29日死亡（
      見本院卷第13頁背面）。
    ㈣綜合上情，本院審酌聲請人為相對人之長子，現與相對人
      同住，主責處理相對人事務，關心相對人，又無不適或不
      宜擔任監護人之積極、消極原因，且具擔任監護人之意願
      ，應可提供相對人良好之生活照顧與保護，並能擔負相對
      人之監護人職務，如由聲請人擔任相對人之監護人，應能
      符合相對人之最佳利益，爰依上揭法條規定，選定聲請人
      擔任相對人之監護人。另就指定會同開具財產清冊之人部
      分，本院參酌關係人為聲請人之配偶、相對人之媳婦，現
      協助照顧相對人日常生活起居，對相對人有相當程度之關
      心，且有意願擔任會同開具財產之人，復無不適任之原因
      ，由其會同開具財產清冊，衡情當可善盡監督相對人財產
      狀況之責，並得保障相對人之財產受到妥適處理，是由關
      係人擔任會同開具財產清冊之人應屬適當，爰依前揭規定
      ，指定關係人為本件會同開具財產清冊之人。
五、又經本院選定之監護人，應依民法第1112條規定，負責護養
    療治相對人之身體及妥善為財產管理之職務；且依民法第11
    13條準用同法第1099條、第1099條之1規定，監護開始時，
    監護人對於受監護人之財產，應會同關係人於2個月內開具
    財產清冊，並陳報法院；於財產清冊開具完成並陳報法院前
    ，監護人對於受監護人之財產，僅得為管理上必要之行為，
    附此敘明。
六、依家事事件法第168條第1項、第164條第2項，裁定如主文。
中　　華　　民　　國　　111 　年　　11　　月　　30　　日
                    家事法庭    法　官　羅詩蘋
上列正本證明與原本無異。
如對本裁定抗告須於裁定送達後10日內向本院提出抗告狀，並繳
納抗告裁判費新臺幣1,000 元。
中　　華　　民　　國　　111 　年　　11　　月　　30  　日
                                書記官　古罄瑄